臺灣臺北地方法院刑事判決
110年度訴字第354號
公  訴  人  臺灣臺北地方檢察署檢察官
被      告  胡耀宗


指定辯護人  本院公設辯護人曾德榮  
上列被告因違反毒品危害防制條例案件，經檢察官提起公訴（11
0年度偵緝字第520號），本院判決如下：
    主  文
胡耀宗販賣第二級毒品，累犯，處有期徒刑參年捌月。
未扣案之犯罪所得新臺幣肆仟伍佰元及三星牌行動電話壹臺(含S
IM卡門號0000000000號)，均沒收，如全部或一部不能沒收或不
宜執行沒收時，均追徵其價額。
    事  實
一、胡耀宗明知甲基安非他命係毒品危害防制條例第2條第2項第
    2款列管之第二級毒品，依法不得販賣，竟共同基於販賣第
    二級毒品以營利之犯意聯絡，先於民國108年2月15日晚上11
    時15分許，使用門號0000000000號三星牌行動電話所安裝之
    通訊軟體LINE，以暱稱「胡小宗」與陶建允連繫毒品交易事
    宜，約定以新臺幣（下同）4,500元之價格，販賣第二級毒
    品甲基安非他命1包(毛重約2公克)予陶建允，旋即於同日晚
    間11時30許，在其位在新北市○○區○○路00巷0號之全家便利
    商點前，交付第二級毒品甲基安非他命1包予陶建允。嗣因
    陶建允因涉嫌施用毒品案件罪嫌，供出毒品上游而為警循線
    查獲上情。
二、案經新北市政府警察局新店分局報告臺灣臺北地方檢察署檢
    察官偵查起訴。
    理  由
一、證據能力：
    本件認定事實所引用之卷證資料（包含人證、物證、書證，
    詳下述及者），並無證據證明係公務員違背法定程序所取得
    ，與本案亦有自然之關連性，公訴人、被告及辯護人於準備
    程序迄至本案言詞辯論終結，均同意該等卷證之證據能力或
    曾提出關於證據能力之聲明異議(見本院卷第95、158至160
    頁)，本院認引為證據為適當，是依刑事訴訟法第159條之5
    規定，下述認定事實所引用之證據方法均有證據能力，合先
    敘明。
二、認定事實所憑之證據及理由：
  ㈠上開犯罪事實，業據被告胡耀宗於本院準備程序及審理中坦
    認無誤，核與證人陶建允於警、偵訊中及另案本院訊問之證
    述（見109年度偵字第22152號卷，下稱偵卷第17至27頁、第
    95至97頁、本院卷第101至103頁）相符，並有列管毒品人口
    尿液檢體採集送驗紀錄表1紙(見偵卷第41頁)、臺灣尖端先
    進生技醫藥股份有限公司108年2月15日濫用藥物檢驗報告1
    紙(見偵卷第43頁)、證人陶建允指認被告臉書截圖及其手機
    LINE截圖(見偵卷第41、43、47至61頁)可稽，從而，被告販
    賣第二級毒品甲基安非他命予陶建之事，堪以認定。
  ㈡按販賣毒品罪之所謂「意圖」，即犯罪之目的，原則上不以
    發生特定結果為必要，只需有營利之意圖為已足，不以買賤
    賣貴而從中得利為必要。縱未確切查得販賣賺取之實際差價
    ，但除別有事證，足認係按同一價格轉讓，確未牟利之情形
    外，尚難執此認非法販賣之事證有所不足，致知過坦承者難
    辭重典，飾詞否認者反得逞僥倖，而失情理之平；且苟無利
    可圖，應無甘冒被查緝法辦之危險而平白為無償轉讓毒品之
    可能，是其販入之價格必較售出之價格低廉，而有從中賺取
    買賣差價牟利之意圖及事實，應屬符合論理法則且不違背社
    會通常經驗之合理判斷。查被告坦認欲販賣第二級毒品予陶
    建允之事實，且參以被告與證人陶建允之LINE對話紀錄所示
    ，證人訊問「兩個4000可以嗎」，被告答稱：「兩個45」、
    「真的沒辦法我拿這麼貴了」，可以推論被告係以販賣轉取
    價差方式來獲利（見偵卷第49頁），是雖未查得實際販入毒
    品之真正價格及販賣而獲取利潤之正確金額，但被告有藉此
    營利之意圖已堪認定。
  ㈢綜上，被告上開出於任意性之自白確與事實相符，堪以採信
    ，被告前於偵查中否認販賣毒品之辯解，並非實情。本案事
    證明確，被告上揭犯行堪認定，應依法論科。
三、論罪科刑：
 ㈠被告行為後，毒品危害防制條例第4條第2項、第17條第2項規
   定已於109年1月15日修正公布，於109年7月15日施行，毒品
   危害防制條例第4條第2項原規定：「製造、運輸、販賣第二
   級毒品者，處無期徒刑或7年以上有期徒刑，得併科新臺幣1
   千萬元以下罰金。」，修正後規定：「製造、運輸、販賣第
   二級毒品者，處無期徒刑或10年以上有期徒刑，得併科新臺
   幣1千5百萬元以下罰金。」，比較修正前後之規定，修正後
   將最低法定刑度提高為10年以上有期徒刑，且罰金刑亦提高
   為新臺幣1千5百萬元，解釋上自應以修正前之規定對被告較
   有利；又毒品危害防制條例第17條第2項原規定：「犯第4條
   至第8條之罪於偵查及審判中均自白者，減輕其刑。」修正為
   ：「犯第4條至第8條之罪於偵查及歷次審判中均自白者，減
   輕其刑。」，修正後偵審自白減刑之要件較修正前嚴格，屬
   於法律變更之情形，且修正後規定亦未較有利於被告，是綜
   合全部罪刑之結果比較後，本案自應適用修正前毒品危害防
   制條例第4條第2項、第17條第2項等規定。
 ㈡核被告所為，係犯毒品危害防制條例第4條第第2 項之販賣第
   二級毒品罪；被告持有第二級毒品甲基安非他命之低度行為
   ，為被告販賣第二級毒品甲基安非他命之高度行為所吸收，
   不另論罪。
 ㈢刑之加重、減輕事由：
  ⒈查被告前因違反毒品危害防制條例案件，經本院以105年度簡
    字第169號判決處有期徒刑4月確定，於105年12月8日徒刑期
    滿執行完畢，有臺灣高等法院被告前案紀錄表在卷可稽，其
    於上開徒刑執行完畢後，5年內故意再犯本案有期徒刑以上
    之各罪，為累犯，斟酌司法院大法官釋字第775號解釋文及
    解釋理由書之意旨，被告前有偽造文書前案紀錄，亦有施用
    毒品為戒癮治療緩起訴處分及判刑執行紀錄，足見其本案以
    前素行非佳，此次竟又犯更嚴重之販賣第二級毒品罪，足見
    其對毒品危害防制條例相關禁絕毒品刑罰之反應力確屬薄弱
    、法敵對惡性自然較高，本院認應有各加重其刑之必要，爰
    依刑法第47條第1項之規定，就其所犯，加重其刑（販賣第
    二級毒品罪之法定刑無期徒刑部分，依法不得加重）。
　⒉按犯毒品危害防制條例第4 條至第8 條之罪於偵查及審判中
    均自白者，減輕其刑，同條例第17條第2 項定有明文；其立
    法意旨在於獎勵犯罪行為人之悛悔，同時使偵查或審判機關
    易於發現真實，以利查緝，俾收防制毒品危害之效。查被告
    胡耀宗於警詢、偵訊中均矢口否認有何販賣第二級毒品甲基
    安非他命之事實，辯稱：與陶建允的LINE對話紀錄我完全沒
    有印象，我的確有跟他人相約在新北市○○區○○路00巷0號全
    家便利商店交易毒品，但我沒有跟陶建允交易過，我完全沒
    有跟陶建允見過面，我不認識陶建允，沒有販賣或提供第二
    級毒品予陶建允，我只有吸食安非他命云云（見偵卷第7 至
    16頁、第165至166頁、臺北地檢署110 年度偵緝字第142 號
    卷，下稱偵緝第142號卷8 至9、41至42頁 ，110 年度偵緝
    字第520號卷，下稱偵緝第520號卷第9 至12頁、43至44頁、
    75至77頁 ），是依上說明，被告於警詢及偵查中就被訴本
    案販賣第二級毒品罪部分，始終否認有何價售或有償讓與之
    客觀事實及主觀上之營利意圖，自無毒品危害防制條例第17
    條第2 項之適用。辯護人雖為被告辯稱：被告於偵查中是因
    為搞不清楚買受之人是否為陶建允，所以才矢口否認，但參
    酌警詢筆錄的時間、地點及價錢後，被告承認有販賣之事實
    云云，惟遍觀卷內被告之調查及偵詢筆錄，均未見有被告有
    坦承與證人陶建予交易毒品之事實，辯護人所言顯有誤會，
    並不足取。又本案亦無因被告之供述毒品來源而查獲正犯或
    共犯之情事，有新北市政府警察局新店分局110年8月30日函
    在卷可憑(本院卷第109頁)，亦不符合毒品危害防制條例第1
    7條第1項減刑之事由。
  ⒉按販賣第二級毒品之法定刑為「無期徒刑或7年以上有期徒刑
    ，得併科新臺幣1千萬元以下罰金」，然同為販賣第二級毒
    品之人，其原因動機不一，犯罪情節未必盡同，或有大盤毒
    梟者，亦有中小盤之分，甚或僅止於吸毒者友儕間謀取蠅頭
    小利互通有無，其販賣行為所造成危害社會之程度自屬有異
    ，法律科處此類犯罪，所設之法定最低本刑卻同為「無期徒
    刑或7年以上有期徒刑，得併科新臺幣1千萬元以下罰金」，
    不可謂不重，自非不可依客觀之犯行與主觀之惡性二者加以
    考量其情狀，是否有可憫恕之處，適用刑法第59條之規定酌
    量減輕其刑，期使個案裁判之量刑，能斟酌至當，符合罪刑
    相當原則及比例、平等原則。本案被告所犯販賣第二級毒品
    甲基安非他命之犯行僅有1次，雙方約定之價款僅為4,500元
    ，販售對象亦僅有陶建允1人，是被告所為與吸毒者之間為
    賺取蠅頭小利而有償提供毒品以他人施用者差異不大，其當
    非大中盤之毒梟、藥頭，是倘就被告販賣第二級毒品之犯行
    ，構成累犯，經裁量要加重其法定最低本刑(最低本刑為7年
    )，論以法定最低度刑，衡量被告犯罪之情狀，縱使量處法
    定最低度刑仍屬過重，依社會一般觀念及法律情感尚嫌過重
    ，堪認其犯罪情狀尚堪憫恕，爰依刑法第59條規定酌減其刑
    。綜上所述，被告依刑法第47條第1 項、第59條之規定，先
    加重後減輕其刑（除法定刑為無期徒刑不得加重外）。
㈣、爰以行為人責任為基礎，審酌被告明知毒品足以殘害人之身
    心健康，助長社會不良風氣，竟基於蠅頭小利而欲販賣第二
    級毒品甲基安非他命予他人，所為非但違反政府為防制毒品
    危害，維護國民身心健康之政策，且因毒品一般具有成癮性
    ，施用毒品者一旦成癮，戒除毒癮非易，間接危害社會治安
    ，行為實有不該，但其販賣第二級毒品之對象僅為1人，暨
    其素行、犯罪之動機、目的，及自述高中肄業、在工地做鐵
    工，目前收入約每天2,000元，沒有需要扶養之親屬等一切
    情狀，量處如主文欄第一項所示之刑。
四、就沒收部分說明
㈠、按犯罪所得，屬於犯罪行為人者，沒收之，於全部或一不能
    沒收或不宜執行沒收時，追徵其價額，刑法第38條之1第1項
    前段、第3項分別定有明文。被告就本次販賣毒品犯行之犯
    罪所得4,500元，雖未扣案，自應認屬被告因前揭犯罪之所
    得，且經核本案情節，復無刑法第38條之2第2項不宜執行沒
    收之情事，應依刑法第38條之1第1項前段、第3項規定宣告
    沒收，並諭知於全部或一部不能沒收或不宜執行沒收時，追
    徵其價額。
㈡、次按犯毒品危害防制條例第4 條至第9 條、第12條、第13條
    或第14條第1 項、第2 項之罪者，其供犯罪所用之物，不問
    屬於犯罪行為人與否，均沒收之，同條例第19條第1 項定有
    明文。未扣案之三星牌行動電話1 臺(含門號0000000000號)
    ，係供被告用以使用LINE通訊軟體與證人陶建允聯繫交易毒
    品事宜，為被告犯本件販賣第二級毒品罪所用之物，且無證
    據顯示上開物品業已滅失（見本院卷第161頁），又本院審
    酌上開物品如宣告沒收或追徵，並無刑法第38條之2 第2 項
    不宜執行沒收之情事，自應依毒品危害防制條例第19條第1 
    項規定，不問屬於被告與否，宣告沒收，併依刑法第38條第
    4 項諭知如全部或一部不能沒收或不宜執行沒收時，追徵其
    價額。
據上論斷，應依刑事訴訟法第299 條第1 項前段，判決如主文。
本案經檢察官黃思源偵查起訴，由檢察官高怡修到庭執行公訴。
   
中　　華　　民　　國　　110 　年　　10　　月　　29　　日
                    刑事第九庭 審判長法　官 黃怡菁
                                     法  官 商啟泰 
                                     法  官 王筑萱
上正本證明與原本無異。
如不服本判決應於收受送達後20日內向本院提出上訴書狀，並應
敘述具體理由；其未敘述上訴理由者，應於上訴期間屆滿後20日
內向本院補提理由書（均須按他造當事人之人數附繕本）「切勿
逕送上級法院」。因疫情而遲誤不變期間，得向法院聲請回復原
狀。
                                     書記官 陳韻宇
中　　華　　民　　國　　110 　年　　10　　月　　29　　日
附錄本案論罪科刑法條全文：
修正前毒品危害防制條例第4條
製造、運輸、販賣第一級毒品者，處死刑或無期徒刑；處無期徒
刑者，得併科新臺幣 2 千萬元以下罰金。
製造、運輸、販賣第二級毒品者，處無期徒刑或 7 年以上有期
徒刑，得併科新臺幣 1 千萬元以下罰金。
製造、運輸、販賣第三級毒品者，處 5 年以上有期徒刑，得併
科新臺幣 7 百萬元以下罰金。
製造、運輸、販賣第四級毒品者，處 3 年以上 10 年以下有期
徒刑，得併科新臺幣 3 百萬元以下罰金。
製造、運輸、販賣專供製造或施用毒品之器具者，處 1 年以上
7 年以下有期徒刑，得併科新臺幣 1 百萬元以下罰金。
前五項之未遂犯罰之。